臺灣高等法院刑事判決　　　　　　　　　　　　　九十二年度上易字第三六五二號
　　上　訴　人
　　即　被　告　乙○○
右上訴人因侵占案件，不服臺灣臺北地方法院九十二年度易緝字第一０九號，中華民
國九十二年十一月二十七日第一審判決（起訴案號：臺灣臺北地方法院檢察署八十六
年度偵字第五七九號），提起上訴，本院判決如左：
    主  文
原判決撤銷。
乙○○意圖為自己不法之所有，而侵占對於業務上所持有之物，處有期徒刑壹年陸月
。
    事  實
一、乙○○於民國（下同）八十三年間任職於ＥＲＡ不動產聯盟臺灣總部，擔任總經
    理特別助理一職，負責仲介房屋之買賣，係從事業務之人，於八十三年八月間承
    辦該ＥＲＡ不動產聯盟臺灣總部受甲○○之託，代銷甲○○繼承原為其已過世之
    夫上官世琳所有門牌號碼臺北市○○路○段十六號四樓房屋暨其坐落之土地，並
    於八十四年二月十九日經媒介該房地以新台幣（下同）七百萬元之價格出售予黃
    愛鳳，詎乙○○竟意圖為自己不法之所有，於八十四年六月二十八日，代為收受
    黃愛鳳依約應交付甲○○之尾款三百萬元（該筆款項係黃愛鳳於該日匯入乙○○
    以「金山」名義在華南商業銀行新生分行開立使用000000000000號
    帳號），竟未將該筆款項轉交予甲○○，而將此其業務上所持有之三百萬元據為
    己有，侵占入己。
二、案經甲○○訴由臺北市政府警察局移送臺灣臺北地方法院檢察署檢察官偵查起訴
    。
    理  由
一、上訴人即被告乙○○經合法傳喚無正當理由不到庭，爰不待其陳述逕行判決，合
    先敘明。
二、訊據上訴人即被告乙○○於原審法院審理中供承有於右揭時地任職於ＥＲＡ不動
    產聯盟臺灣總部，擔任總經理特別助理一職，負責仲介房屋之買賣，經承辦告訴
    人甲○○委託ＥＲＡ不動產聯盟臺灣總部代為銷售上揭房地，並於右揭時間將系
    爭房地以七百萬元媒介出售予黃愛鳳，而於右述時間代為收受黃愛鳳依約應交付
    甲○○之買賣尾款三百萬元等事實，惟矢口否認有右述侵占犯行，辯稱：伊收受
    尾款後已交給告訴人四百萬元，並沒有侵占云云，惟查：被告於八十三年間任職
    於ＥＲＡ不動產聯盟臺灣總部，擔任總經理特別助理一職，該ＥＲＡ不動產聯盟
    臺灣總部於八十三年八月間受告訴人甲○○委託代為銷售上揭房地，嗣經被告之
    媒介，於八十四年二月十九日將系爭房地以七百萬元價格出售予黃愛鳳，並由被
    告於同年六月二十八日代為收受黃愛鳳應交付告訴人甲○○之尾款三百萬元等情
    ，此據被告於原審法院審理中供承在卷，並有不動產買賣契約書及委託銷售契約
    書影本各乙份在卷可參（見偵查卷第七頁至第八頁及本院卷內資料），而依該不
    動產買賣契約書上明載被告於八十四年六月二十八日自系爭房地買受人黃愛鳳收
    受買賣尾款三百萬元等情，另證人黃愛鳳於偵查時亦證稱有將三百萬元之尾款交
    付予被告等語在卷（見偵查卷第二五頁），並有黃愛鳳提出其所有華信商業銀行
    帳號為00000000000000號存摺影本乙份在卷可參（見偵查卷第二
    九頁至第三十頁），至被告雖辯稱伊收到該三百萬元後，已交付四百萬元予告訴
    人云云，並提出其以「金山」名義於華南銀行新生分行前揭帳號之往來明細表為
    證（被告於原審法院審理時供承該帳戶平常係其所使用－見原審卷第一０三頁）
    ，而依該明細表所示，該帳戶於八十四年八月十日及同月十五日固分別提領一百
    一十萬元及二百八十九萬九千元之現金（二者合計為三百九十九萬九千元，已接
    近四百萬元），惟告訴人甲○○否認有自被告收受四百萬元之情事，而縱被告確
    有於八十四年八月十日及同月十五日自該帳戶分別提領一百一十萬元及二百八十
    九萬九千元之現金，惟此亦僅能證明被告曾經於該等期日提領該等數額之現金而
    已，並不能即據以推論告訴人甲○○有自被告收受四百萬元，且查被告既自黃愛
    鳳收受系爭房地買賣尾款三百萬元，則被告將之如數轉交告訴人甲○○即可，又
    豈有交付告訴人甲○○四百萬元之理，且若被告經已交付四百萬元之鉅款予告訴
    人甲○○，衡情被告當會要求告訴人甲○○簽立字據以資憑證，另若被告既已於
    八十四年八月間交付四百萬元予告訴人甲○○，又何以復於八十四年九月二十八
    日簽立面額共三百萬元之本票三張予告訴人甲○○收執（見偵查卷第十三頁，嗣
    該三張本票亦均未獲兌現），是被告所辯自黃愛鳳收受房地買賣尾款三百萬元後
    ，已交付四百萬元予甲○○云云，顯非事實﹔至被告於原審法院審理中雖另辯稱
    黃愛鳳所交付之三百萬元係伊代甲○○處理房地之佣金及「疏通費用」，所以伊
    未交付甲○○云云，惟查，依上揭委託銷售契約書上所載，該ＥＲＡ不動產聯盟
    受託系爭不動產買賣，所可獲得之服務費係買賣價額之百分之三，並於簽訂買賣
    契約時一次付清，茲查系爭不動產於八十四年二月十九日即簽訂買賣契約，而被
    告所代收者並已係買賣之尾款，且ＥＲＡ不動產聯盟所得獲取之服務費亦僅二十
    一萬元，被告以三百萬元係屬告訴人甲○○應支付之佣金，顯悖情理，至系爭不
    動產係告訴人甲○○繼承自其已過世之夫上官世琳而來，並無何糾葛，告訴人甲
    ○○並僅係委託該ＥＲＡ不動產聯盟代為銷售系爭不動產，其所需支付該ＥＲＡ
    不動產聯盟僅有服務費，又有何需支付之「疏通費用」，此被告於原審法院審理
    時經詢以究支付何疏通費用，亦自承並無支付何疏通費用等語在卷（見原審卷第
    一０四頁、第一０五頁），是被告所辯該三百萬元係代甲○○處理系爭房地之佣
    金及「疏通費用」云云，亦無足取。綜上所述，被告上揭所辯各節，要屬推諉卸
    責之詞，殊無足採，查被告任職於ＥＲＡ不動產聯盟臺灣總部，負責仲介房屋，
    係從事業務之人，因承辦告訴人甲○○委託代為銷售之系爭房地，而於媒介本件
    不動產買賣業務中代為收受買受人應支付之買賣尾款，其將包括於其媒介不動產
    買賣之業務行為中而收受之款項，竟未轉交予告訴人甲○○，而將之據為己有，
    侵占入己，其有不法所有之意圖甚明，事證明確，被告犯行洵堪認定。
三、核被告所為，係犯刑法第三百三十六條第二項之業務侵占罪﹔原審就被告上述犯
    行予以論罪科刑，固非無見，惟查被告係於八十三年間即任職ＥＲＡ不動產聯盟
    臺灣總部，負責仲介房屋之買賣，而告訴人甲○○並於八十三年八月間委託該Ｅ
    ＲＡ不動產聯盟臺灣總部代銷系爭不動產，原審竟認被告係於八十四年間始任職
    ＥＲＡ不動產聯盟臺灣總部，並承辦本件不動產買賣之媒介，核與事實不符，尚
    有未洽，是被告具狀提起上訴，惟並未提出何上訴理由，亦不到庭陳述，空言指
    摘原審判決不當，固無理由，惟原判決既有可議之處，自應由本院予以撤銷改判
    ，爰審酌被告之素行，犯罪之目的、動機、手段，所侵占之金額，迄仍分文未償
    還告訴人甲○○及犯後態度等一切情狀，仍量處有期徒刑一年六月。
據上論斷，應依刑事訴訟法第三百六十九條第一項前段、第三百七十一條、第三百六
十四條、第二百九十九條第一項前段，刑法第三百三十六條第二項，罰金罰鍰提高標
準條例第一條前段，判決如主文。
本案經檢察官施慶堂到庭執行職務。
中　　　華　　　民　　　國　　九十三　　年　　　二　　　月　　二十六　　日
                              臺灣高等法院刑事第三庭
                                  審判長法  官  張　連　財
                                        法  官  林　明　俊
                                        法  官  張  傳  栗
右正本證明與原本無異。
不得上訴。
                                        書記官  秦　慧　榮
中　　　華　　　民　　　國　　九十三　　年　　　二　　　月　　二十七　　日
附錄：本案論罪科刑法條全文
中華民國刑法第三百三十六條第二項
對於業務上所持有之物，犯前條第一項之罪者，處六月以上五年以下有期徒刑，得併
科三千元以下罰金。
